【裁判字號】    90,台上,4160
【裁判日期】    900711
【裁判案由】    盜匪
【裁判全文】
最高法院刑事判決                                九十年度台上字第四一六○號
    上  訴  人  甲○○
右上訴人因盜匪案件，不服台灣高等法院中華民國九十年一月十八日第二審更審判決
（八十九年度上更(一)字第八一二號，起訴案號：台灣新竹地方法院檢察署八十五年度
偵字第一一七七九、一二五八六號），提起上訴，本院判決如左：
    主  文
上訴駁回。
    理  由
按刑事訴訟法第三百七十七條規定，上訴於第三審法院，非以判決違背法令為理由，
不得為之。是提起第三審上訴，應以原判決違背法令為理由，係屬法定要件。如果上
訴理由狀並未依據卷內訴訟資料，具體指摘原判決不適用何種法則或如何適用不當，
或所指摘原判決違法情事，顯與法律規定得為第三審上訴理由之違法情形，不相適合
時，均應認其上訴為違背法律上之程式，予以駁回。本件上訴人甲○○上訴意旨略稱
：(一)、共犯黃振諒曾供稱竊取作案用之自用小客車及車牌係李文祥計劃，上訴人有開
車至華揚保齡球館，但沒有下車，且是與「阿華」之人同去等情；共犯李文祥亦曾稱
上訴人不知錢來自何處，到華揚保齡球館時，上訴人在車上睡覺，及與綽號「阿華」
者等四人一同犯案等語。上述二人所述互核一致，嗣因上訴人未到庭辯解，黃振諒始
又翻稱之前所述不實在，係要幫上訴人脫罪，所述之「阿華」者，即為劉棟生云云；
李文祥則稱劉棟生告訴伊，要伊幫忙頂罪，所謂「阿華」者，乃黃振諒等人串證編出
來之人云云，原判決因認上訴人係共犯之一。然查黃振諒所稱「阿華」係劉棟生，與
李文祥所稱「阿華」係串證虛構之人，並不相符，已有矛盾，反不如之前有利上訴人
之證詞較為一致，何以原判決認二人翻異不利上訴人之詞較為可採，並未於理由欄說
明，亦無補強證據可以佐證，原判決有判決不備理由之違法。(二)、原判決並未提及共
犯李文祥、黃振諒、劉棟生有何不利上訴人之供述，僅憑被害人黃清一證稱共犯有四
人，即遽以擬測推論上訴人參與苗栗縣竹南鎮照南國中之強盜案，且對黃清一於第一
審所稱搶匪沒有人身高體型與上訴人相同，不太能夠確定上訴人是共犯等有利上訴人
之證言，不予採信，僅泛以證人記憶不清、當時眼睛又被綁住，行為人之特徵難免模
糊等由，而為不利上訴人之認定，其認事採證有違證據法則。(三)、懲治盜匪條例為限
時法，施行期間為一年，未於期滿前以命令延長，已於三十四年四月八日期滿失效，
原判決依該條例判處上訴人強盜罪刑，顯屬違法。(四)、共犯李文祥、黃振諒前後所述
不一，與黃清一之證詞又有極大出入，因此難以遽信，上訴人聲請與李文祥、黃振諒
對質，原審疏未調查，有應調查之證據未予調查之違法。(五)、上訴人於原審審判期日
因另案在押，原審未囑託監所長官送達開庭之傳票，即不待上訴人陳述而逕行判決，
有違刑事訴訟法第三百七十九條第六款之規定等語。
惟查證據之取捨及其證明力之判斷，屬於事實審法院之職權，苟其所為之判斷，並不
違背經驗法則及論理法則，即不能任意指為違背法令，而執為第三審適法之上訴理由
。本件原審認定上訴人甲○○有原判決事實欄所載之強盜、竊盜犯行，係以上訴人與
李文祥、黃振諒、劉棟生等人先後二次強盜之犯罪事實，已據共犯李文祥、黃振諒供
認不諱，核與被害人王錦章、黃清一、華揚保齡球館負責人甲○○（與上訴人同名）
所述情節大致相符，上訴人於警訊及偵查中亦供承開車載李文祥、黃振諒、綽號「阿
華」者（即劉棟生）至華揚保齡球館，知悉取得何種財物，及如何分贓等情，雖有部
分情節避重就輕，然已坦承參與其事。參諸上訴人於警訊、偵查及第一審調查中均隱
瞞劉棟生為共犯，皆稱共犯係「阿華」，至第一審審理中始坦承「阿華」即為劉棟生
，與李文祥、黃振諒所述情節相符，足見李文祥、黃振諒所指上訴人為共犯之情節，
應可採信。苗栗縣竹南鎮照南國中被強劫案之歹徒共有四人，已據被害人黃清一陳述
明確，雖其於第一審八十六年八月十五日訊問時曾陳稱搶匪之身高體型與上訴人不同
，應比上訴人矮一些，但也沒有矮多少云云，然經法官再問以：能否明確辨識上訴人
為當日共犯之一﹖上訴人則稱：不太能確定上訴人是共犯，也不排除上訴人為共犯之
可能，因天色暗，眼睛又被膠布綁住，無法確見歹徒之身形、長相等語。綜上，庭訊
時已距案發日有九個多月，黃清一之記憶難免不清，且當時天色昏暗，眼睛又被綁住
，行為人之特徵難免模糊，故其上開證言不能為有利上訴人之認定。而共犯李文祥、
黃振諒已證稱上訴人亦參與此案，故上訴人所辯此案僅劉棟生、李文祥、黃振諒三人
所為云云，乃其卸責之詞，不足採信。又李文祥、黃振諒固曾稱上訴人至華揚保齡球
館時，在車上睡覺，上訴人不知李文祥交付之十萬元贓款之來源云云，惟此與前開事
證不符，且李文祥、黃振諒事後已證稱係為替上訴人脫罪，始為上述有利上訴人之陳
述，該陳述不實在等語，是該有利上訴人之供詞為不可取。上訴人與李文祥、黃振諒
、劉棟生等人共同竊取小客車及車牌之事實，亦已據李文祥、黃振諒證述在卷，核與
被害人沈雲行、朱雲英、沈德良所述情節相符，且有被害人出具之贓物認領保管收據
、自用小客車照片等可資佐證，此外復有如原判決附表所示之作案工具開山刀等可憑
等證據，予以綜合判斷，認上訴人成立懲治盜匪條例第五條第一項第一款之盜匪罪、
刑法第三百二十一條第一項第四款、第三百二十一條第一項第三、四款之加重竊盜罪
，依牽連犯規定，從一重之連續盜匪罪處斷，於法定刑內量處其刑，已詳其所憑證
據與認定之理由。並指駁、說明上訴人否認犯罪，所辯為卸責之詞，所為論斷，均有
卷存證據資料可資覆按。查李文祥、黃振諒曾為有利上訴人之陳述，指稱上訴人未共
同強盜華揚保齡球館之財物，而係「阿華」參與云云，何以與事實不符為不可採信，
李文祥、黃振諒二人所為不利上訴人之證言，何以可取，原判決已詳其理由，上訴
意旨謂原判決未說明其理由云云，指摘原判決理由不備，顯非依據卷內資料執為指摘
之合法上訴理由。原審認定上訴人有參與前開照南國中之強盜案，係依憑共犯李文祥
、黃振諒不利上訴人之證言，及被害人黃清一所指共有四人共同作案等事證，予以綜
合判斷，並非僅憑黃清一之供述以擬制推測方法認定上訴人犯此案，而黃清一曾稱搶
匪之身高體型與上訴人不同云云，何以不能作為有利上訴人之證據，原判決已詳其
理由，上訴意旨就原審依憑證據所為論斷之職權行使，究竟違背如何之證據法則，並
未依據卷內資料具體予以指摘，徒憑己意，謂原判決未提及共犯有何不利上訴人之供
述指摘原判決認事採證違法，亦非適法之第三審上訴理由。又是否命被告與共同被告
對質，為事實審法院得本於職權裁量之事項，上訴意旨指摘原審未命上訴人與李文祥
、黃振諒對質為有應調查之證據未予調查之違法云云，尚有誤會，自非合法之上訴理
由。現行懲治盜匪條例，係經立法程序於四十六年六月五日修正公布施行，將第八條
「依特種刑事案件訴訟條例審理」及第十條「施行期間定為一年，必要時得以命令延
長」之規定予以刪除，原第九條改為第八條，第十一條改為第九條。經考刪除第十條
有關限時法規定之立法本意，係為期遏止盜風，改善治安，認本條例第一條至第七條
及原第九條（修正後為第八條）均仍有施行之必要，因將本條例由限時法改為經久施
行之常態性刑事特別法，並重新調整條次，形式上雖稱「修正」，實質上，已具重新
全部立法之性質，故在該條例修正前雖有數次命令延長已逾期，仍非可認為已經失效
。上訴意旨謂該條例已失效云云，指摘原判決適用法則不當，亦非合法之第三審上訴
理由。上訴人於八十九年六月二日另案服刑期滿出監後，於九十年三月二十二日始因
另案（違反槍砲彈藥刀械管制條例等罪）被押於台灣新竹看守所，有台灣高等法院
被告全國前案紀錄表及台灣新竹地方法院檢察署九十年四月三十日竹檢崇執憲九○執
七五八字第一○九四四號函可稽，上訴意旨謂原審九十年一月十一日審判期日上訴人
另案在押，原審未提訊上訴人而不待其陳述逕行判決，為違法云云，並非依據卷內資
料執為指摘之合法上訴理由。是上訴意旨所指摘原判決違法情事，殊與法律規定得為
第三審上訴理由之違法情形不相適合，衡以前開說明，其盜匪部分之上訴為違背法律
上之程式，應予駁回。又加重竊盜部分，依刑事訴訟法第三百七十六條第二款規定，
不得上訴於第三審法院，其牽連之盜匪部分應從程序上予以駁回，此部分自無從適用
審判不可分原則，為實體上審判，上訴人竟復提起上訴，顯為法所不許，應予駁回。
據上論結，應依刑事訴訟法第三百九十五條前段，判決如主文。
中      華      民      國     九十     年      七      月     十一     日
                              最高法院刑事第八庭
                                  審判長法官  張  信  雄
                                        法官  賴  忠  星
                                        法官  張  清  埤
                                        法官  張  淳  淙
                                        法官  蕭  權  閔
      右正本證明與原本無異
                                              書  記  官
中      華      民      國     九十     年      七      月     十八     日


司法院資訊處製作；財團法人民間司法改革基金會備份。
